【裁判字號】    97,訴,545
【裁判日期】    970529
【裁判案由】    偽造有價證券
【裁判全文】
臺灣臺北地方法院刑事判決               97年度訴字第545號
    公  訴  人  臺灣臺北地方法院檢察署檢察官
    被      告  乙○○
    選任辯護人  紹良正律師
上列被告因偽造有價證券案件，經檢察官提起公訴（九十六年度
偵字第一六二七０號），本院判決如下：
    主    文
乙○○意圖供行使之用，而偽造有價證券，處有期徒刑壹年拾月
。緩刑伍年。如附表所示之偽造支票壹張沒收。
    犯罪事實
一、乙○○與甲○○間因合作工程之關係，於民國九十五年六月
    初某日在臺北市○○區○○路四段一二二巷四十八號四樓附
    近，自甲○○處取得如附表所示、發票人處業已蓋有「周曉
    清」印文之支票一張，甲○○向乙○○事先言明僅能在票面
    金額新臺幣（下同）三十萬元之範圍內自行填載使用。詎乙○○取得如附表所示之支票後，另基於意圖供行使之用而偽
    造支票之犯意，於九十五年六月間某日，在臺北市○○區○○路亞太會館二樓餐廳前，於上開支票上偽造票面金額為五
    千萬元、並填載九十五年七月二十五日之發票日，完成支票
    必要記載事項，以偽造完成周曉清同意擔任發票人之支票一
    紙，並持之交付丙○○供履約保證之用而行使之，嗣因丙○○將如附表所示之支票交由張世鈺向銀行提示未獲兌現，經
    銀行將該退票記錄通知周曉清後，始查知上情。
二、案經臺灣臺北地方法院檢察署檢察官自動簽分偵查起訴。
    理    由
一、證據能力部分：本案檢察官所舉之證據，性質上屬被告以外
    之人於審判外之陳述者，被告及其辯護人於法院調查證據時
    ，均表示對於各該證據之證據能力沒有意見，且未於言詞辯
    論終結前聲明異議，本院審酌該等證據作成時之情況，認為
    適當，爰依刑事訴訟法第一百五十九條之五之規定，採為證
    據。
二、證據之認定：
  (一)上開犯罪事實，有(1)另案被告甲○○之供述、(2)證人張世鈺
    之證述、(3)如附表所示之支票填載前後情形之影本及退票理
    由單、(4)合作開發興建榮民一村住宅契約書影本、(5)被告於
    偵查中所書寫阿拉伯及國字數字之筆跡等件（九十六年度偵
    緝字第八二０號偵查卷第六十三頁至第六十四頁、第一二七
    頁詢問筆錄、第六十八頁、第一三一頁、第一四六頁、九十
    六年度偵字第一六二七０號偵查卷第三十七頁至第三十九頁
    詢問筆錄、第二十三頁至第二十八頁參照）在卷可稽。又上
    開犯罪事實，被告於另案九十六年度偵緝字第八二０號案件
    偵查時、本院九十七年五月十五日審理時均供承不諱（上開
    偵查卷第六十四頁、第一二七頁詢問筆錄、本院當日審判筆
    錄參照），是依上開(1)至(5)等補強證據已足資擔保被告於本
    院審理時所為之上開任意性自白具有相當程度之真實性，而
    得確信被告前述自白之犯罪事實確屬真實，從而依刑事訴訟
    法第一百五十六條第一項及第二項規定，本院自得依被告前
    述自白及該補強證據認定被告確有為前述偽造支票之犯行。
  (二)被告之選任辯護人雖為被告辯稱：被告自另案被告甲○○處
    所取得如附表所示之支票時，如附表所示之支票已經由另案
    被告甲○○盜蓋周曉清之印章，因此如附表所示之支票已屬
    偽造有價證券，被告無從再行偽造云云；然查，被告自另案
    被告甲○○處取得如附表所示之支票時，明知其並無開立面
    額五千萬元支票之權限，仍然在如附表所示之支票填上「伍
    仟萬元正」、「00000000元」，並在發票日欄填上九十五年
    七月二十五日，完成支票必要記載事項，以偽造完成周曉清
    同意擔任發票人之支票一紙，並持之交付丙○○供履約保證
    之用而行使之，其上開所為，顯係獨立於另案被告甲○○之
    另一偽造有價證券之行為甚明，辯護人上開所辯，顯不足採
    。
  (三)綜上所述，本件事證明確，被告之犯行堪以認定，應予依法
    論科。
三、論罪科刑法律之適用：
  (一)新舊法比較：
    按刑法部分條文業於九十四年一月七日修正，九十四年二月
    二日公布，於被告行為後之九十五年七月一日施行，現行刑
    法第二條第一項規定：「行為後法律有變更者，適用行為時
    之法律，但行為後之法律有利於行為人者，適用最有利於行
    為人之法律。」，上開規定乃與刑法第一條罪刑法定主義契
    合，而貫徹法律禁止溯及既往原則，係規範行為後法律變更
    所生新舊法律比較適用之準據法，是刑法第二條本身雖經修
    正，但刑法第二條既屬適用法律之準據法，本身尚無比較新
    舊法之問題，應一律適用裁判時之現行刑法第二條規定以決
    定適用之刑罰法律，先予辨明。又本次刑法修正之比較新舊
    法，應就罪刑有關之共犯、未遂犯、想像競合犯、牽連犯、
    連續犯、結合犯、以及累犯加重、自首減輕暨其他法定加減
    原因（如身分加減）與加減例等一切情形，綜其全部罪刑之
    結果而為比較，最高法院九十五年五月二十三日九十五年度
    第八次刑庭會議決議可資參照。經查：
  1.刑法第二百零一條第一項意圖供行使之用偽造有價證券罪，
    法定刑罰金刑為三千元以下罰金，另刑法第三十三條第五款
    修正為：「主刑之種類如下：五、罰金：新臺幣一千元以上
    ，以百元計算之」，是依修正後之法律，上開條文所得科處
    之罰金刑最高為新臺幣九萬元，最低為新臺幣一千元，與被
    告行為時之罰金罰鍰提高標準條例第一條前段規定之提高倍
    數十倍及修正前刑法第三十三條第五款規定之罰金最低額一
    元相比較，新舊法關於上開條文所得科處之罰金刑最高額並
    無不同規定，然新法將上開條文之罰金刑最低額提高為一千
    元；因此，比較上述修正前、後之刑罰法律，自以被告行為
    時關於刑法第三十三條第五款規定科處罰金刑之法律較有利
    於被告。
  2.修正後刑法施行法增訂第一條之一規定：「中華民國九十四
    年一月七日刑法修正施行後，刑法分則編所定罰金之貨幣單
    位為新臺幣。九十四年一月七日刑法修正時，刑法分則編未
    修正之條文定有罰金者，自九十四年一月七日刑法修正施行
    後，就其所定數額提高為三十倍。但七十二年六月二十六日
    至九十四年一月七日新增或修正之條文，就其所定數額提高
    為三倍」，比較修正後刑法施行法第一條之一與罰金罰鍰提
    高標準條例第一條規定，因對於上開條文罰金刑之最高額度
    均屬相同，並非刑罰法令之變更，無刑法第二條第一項比較
    新舊法之適用，應適用裁判時之刑法施行法第一條之一（最
    高法院九十五年度第二十一條刑事庭會議決議參照）。
  3.修正前刑法第五十九條原規定：「犯罪之情狀可憫恕者，得
    酌量減輕其刑」，於本次修正後則規定：「犯罪之情狀顯可
    憫恕，認科以最低度刑仍嫌過重者，得酌量減輕其刑」，上
    開條文修正前與修正後雖用語不同，但實質內涵則相同，對
    被告而言並無所謂有利或不利之情形，應逕行適用修正後之
    規定（最高法院九十五年十一月七日九十五年度第二十一次
    刑事庭會議決議參照）。
  (二)核被告乙○○所為，係犯刑法第二百零一條第一項意圖供行
    使之用而偽造有價證券罪。其偽造有價證券後進而行使，行
    使偽造有價證券之低度行為應為偽造有價證券之高度行為所
    吸收，不另論罪。
  (三)本院考量被告所犯本件偽造有價證券之原由係因為從事開發
    興建榮民一村住宅，為履約保證之用而偽造如附表所示之支
    票，其為所為之上開開發計劃，有為榮民謀福利之美意，僅
    因對於上開建案之迫切成功期待，一時失慮致罹刑章，本院
    審理期間，一再表示對於本案亦深感後悔，顯見被告有悔過
    之意，而偽造有價證券罪之法定刑為三年以上十年以下有期
    徒刑，依被告犯罪之情狀雖科以法定最低度刑，仍嫌過重，
    顯可憫恕，爰依刑法第五十九條規定，減輕其刑。
  (四)爰審酌被告之犯罪動機、目的、手段、所生危害，及其智識
    程度，且其犯罪後坦承犯行、態度、素行良好等一切情狀，
    量處如主文所示之刑。
  (五)被告前未曾受有期徒刑以上刑之宣告，有臺灣高等法院被告
    前案紀錄表在卷可按，被告經此偵審程序，當知所警惕，信
    無再犯之虞，本院認所宣告之刑以暫不執行為適當，並依最
    高法院九十五年第八次刑事庭會議決議第七點，逕依修正後
    刑法第七十四條第一項第一款規定，諭知被告緩刑五年，以
    啟自新。
  (六)如附表所示之支票一張，屬於偽造之有價證券，應依刑法第
    二百零五條之規定宣告沒收。
據上論斷，應依刑事訴訟法第二百九十九條第一項前段，刑法第
二條第一項、第二百零一條第一項、第二百零五條、第五十九條
、第七十四條第一項第一款，刑法施行法第一條之一，判決如主
文。
本案經檢察官呂俊儒到庭執行職務。
中    華    民    國    97    年    5     月    29    日
                  刑事第九庭審判長法  官  林怡秀
                                  法  官  孫正華
                                  法  官  葉珊谷
以上正本證明與原本無異。
如不服本判決，應於判決送達後10日內，向本院提出上訴狀。
                                書記官  顏淑華
中    華    民    國    97    年    5     月    29    日
附表：
┌──┬─────┬───┬───┬────┬──────────┐
│編號│支票號碼  │發票人│發票日│ 面 額  │      付 款 人      │
├──┼─────┼───┼───┼────┼──────────┤
│ 1. │XL0000000 │周曉清│950725│五千萬元│彰化商業銀行信義分行│
└──┴─────┴───┴───┴────┴──────────┘
附錄本案論罪科刑法條全文：
中華民國刑法第二百零一條：
意圖供行使之用，而偽造、變造公債票、公司股票或其他有價證
券者，處三年以上十年以下有期徒刑，得併科三千元以下罰金。
行使偽造、變造之公債票、公司股票或其他有價證券，或意圖供
行使之用，而收集或交付於人者，處一年以上七年以下有期徒刑
，得併科三千元以下罰金。


司法院資訊處製作；財團法人民間司法改革基金會備份。
